臺灣嘉義地方法院刑事判決　　　　　　　　　　　　　　九十二年度金訴字第五號
　　公　訴　人　臺灣嘉義地方法院檢察署檢察官
　　被　　　告　庚○○原名歐.
　　指定辯護人　本院公設辯護人　辛○○
右列被告因偽造有價證券案件，經檢察官提起公訴（九十一年度偵緝字第四○七號）
，本院判決如左：
    主  文
庚○○無罪。
    理  由
一、公訴意旨略以：被告庚○○（原名歐淑惠，於民國九十二年八月二十九日更名為
    庚○○）係乙○○（業經另案以偽造有價證券罪判處徒刑確定）之配偶，乙○○
    原經營代書業務，於八十三年九月底、十月初間，經由戊○○介紹，認識原在臺
    南縣關廟鄉美凰股份有限公司（以下簡稱美凰公司、代表人黃老天）任職之林忠
    仁（亦經另案以偽造有價證券判處罪刑確定），嗣由林忠仁持其於八十三年十月
    十三日竊得之美凰公司數目不詳支票，以每張新臺幣（下同）四千元之價格售予
    乙○○（上開支票均已蓋就美凰公司及黃老天印鑑，惟日期、金額空白），乙○○再於報紙上登報求售，並以每張七、八千元不等之價格售出。因乙○○前因偽
    造文書案判處徒刑確定後未到案執行，經檢察官通緝，於八十四年一月十九日經
    警在嘉義縣新港鄉溪北村二○二號住所兼代書事務所緝獲後送監執行，上開未售
    完之支票則置於家中。另甲○○（已因偽造有價證券案判處罪刑確定）前曾向乙○○借款未還，乙○○入監服刑後，其妻庚○○向甲○○索債，並囑當時在乙○○代書事務所中幫忙處理事務之戊○○（業經另案判刑確定）打電話通知甲○○
    前來。甲○○於八十四年二月底、三月初某日，赴該事務所，並向庚○○、戊○○二人表示無力還債，然因認識金主，苟有支票，可持向金主調錢償還等語。庚○○與戊○○二人均明知乙○○已因美凰公司支票案件判處罪刑確定，上開公司
    支票並非發票人授權使用，竟與知情之甲○○共同基於供行使之用予以偽造有價
    證券之意圖，由庚○○取出乙○○尚未售完之支票，戊○○乃交付甲○○挑選，
    甲○○挑出其中如附表編號１，面額十六萬元之支票及另紙如附表編號３之支票
    共二紙（上開二張支票金額均係以支票打字機打就）。甲○○旋將如附表編號１
    及編號３所示之支票分別填上發票日為八十四年四月廿五日及同年五月廿七日，
    並將如附表編號１所示之支票持向案外人郭通榮調借現款；如附表編號３所示之
    支票，則持向案外人陳阿淑調現，惟陳阿淑以印鑑模糊為由，要求甲○○更換支
    票。甲○○於告知戊○○後，戊○○由庚○○交付票號第0000000號，日
    期、金額均空白之美凰公司為發票人之支票，至嘉義市○○路與北港路交岔路口
    附近之昆泰汽車保養廠，交付予甲○○收受，再由甲○○囑其不知情之配偶楊福
    榮依先前以支票打字機打就之金額及甲○○填寫之發票日（即如附表編號２所示
    之支票），再交付陳阿淑。嗣如附表編號１、２所示二紙支票均經執票人提示而
    因掛失止付退票，因認被告庚○○涉犯刑法第二百零一條第一項偽造有價證券罪
    嫌。
二、按被告未經審判證明有罪確定前，推定其為無罪。犯罪事實應依證據認定之，無
    證據不得認定犯罪事實；又不能證明被告犯罪或其行為不罰者，應諭知無罪之判
    決；刑事訴訟法第一百五十四條、第三百零一條第一項分別定有明文。又犯罪事
    實之認定，應憑真實之證據，倘證據是否真實尚欠明確，自難以擬制推測之方法
    ，為其判斷之基礎；而認定犯罪事實之證據係指足以認定被告確有犯罪行為之積
    極證據而言，該項證據自須適合於被告犯罪事實之認定，始得採為斷罪資料，最
    高法院五十三年著有臺上字第六五六號、二十九年上字第三一０五號著有判例可
    資參照。且刑事訴訟上證明之資料，無論其為直接或間接證據，均須達於通常一
    般之人均不致有所懷疑，而得確信其為真實之程度，始得據為有罪之認定，若其
    關於被告是否犯罪之證明未能達此程度，而有合理懷疑之存在，致使無從形成有
    罪之確信，根據「罪證有疑，利於被告」之證據法則，即不得遽為不利被告之認
    定，亦有最高法院七十六年度臺上字第四九八六號判例可稽。其以情況證據（即
    間接證據）斷罪時，尤須基於該證據在直接關係上所可證明之他項情況事實，本
    乎推理作用足以確證被告有罪，方為合法，不得徒憑主觀上之推想，將一般經驗
    上有利被告之其他合理情況逕予排除，此觀諸最高法院三十二年上字第六七號自
    明，故刑事訴訟之被告基於刑事訴訟法第一百五十四條所揭證據裁判主義之精神
    ，對於不利於己之事證，若已提出合乎生活經驗上之質疑，除非另有足可補強起
    訴事實之積極證據，否則，法院即應本於罪疑唯輕之法則，而為有利被告之認定
    。
三、公訴意旨認被告庚○○涉犯前開有價證券罪嫌，無非係以另案被告戊○○（下簡
    稱證人戊○○）之供述，及被告係另案被告乙○○（下簡稱證人乙○○）之配偶
    ，對其夫乙○○向案外人林忠仁購入上開美凰公司失竊之空白支票多張，經臺灣
    嘉義地方法院檢察署提起公訴之事當無不知之理。又被告自承卷附一紙由證人戊○○所提，自八十三年十一月九日至八十四年三月間，關於借款人官孝忠、徐永
    德、李青科、詹彩雲、甲○○等人借款、還款明細之便條紙字跡係其所為，足見
    證人乙○○入監後，被告確有處理其夫所遺業務無誤，且上情亦據證人丁○○於
    臺灣高等法院臺南分院八十七年上訴字第一六八六號案件中結證屬實等為其主要
    之論據。
四、訊據被告庚○○堅詞否認有何偽造有價證券之犯行，辯稱：乙○○被捕後，美凰
    公司的支票並非由伊保管，伊亦不知美凰公司之支票放何處，更未拿美凰公司的
    支票予戊○○，至戊○○如何拿到如附表所示之支票，伊並不知情；況當時代書
    事務所的財務係由戊○○在管理，伊未插手代書事務所之財務等語。經查：如附
    表所示之三張支票，係美凰公司於八十三年十月十三日，在臺南縣關廟鄉之公司
    內，遭人侵入竊取之多張空白支票之一部分等情，除據證人黃老天指證綦詳外，
    並有該公司於八十三年十月十七日向各付款銀行申報上開空白支票失竊止付及報
    警偵辦失竊案之遺失票據申報書，以及臺南市票據交換所函等影本各一份附卷可
    稽（見臺灣嘉義地方法院檢察署八十六年度偵字第九六號卷影本第八五至九○頁
    ），是如附表所示之三張支票確屬贓物乙情，應堪認定。從而，本案應審究者，
    係如附表所示之三張支票，是否確係被告取出交予證人戊○○後，再由證人戊○○轉交予另案被告甲○○（下簡稱證人甲○○）？本院考量下列事證，認被告並
    無如起訴書所載偽造有價證券之犯行，茲詳述右下：
（一）證人戊○○所涉偽造如附表所示三張支票之犯行，業經本院於八十七年九月七
      日以八十六年度訴字第八二一號判決判處有期徒刑三年二月，並於八十八年一
      月十九日經臺灣高等法院臺南分院以八十七年度上訴字第一六八六號判決上訴
      駁回，再於九十年三月二十九日經最高法院以九十年度台上字第一九○○號判
      決撤銷原判決，並發回臺灣高等法院臺南分院，而於九十一年一月三日經臺灣
      高等法院臺南分院以九十年度上更（一）字第二○九號判決將原判決撤銷，改
      判有期徒刑三年確定等情，有本院八十六年度訴字第八二一號判決、臺灣高等
      法院臺南分院八十七年度上訴字第一六八六號判決、最高法院九十年度台上字
      第一九○○號判決、臺灣高等法院臺南分院九十年度上更（一）字第二○九號
      判決各乙份在卷可稽（見本院卷第七四至八六頁），是姑不論證人戊○○於上
      開案件審理時與本案被告有直接之利害關係，其所供是否全然與事實相符，已
      非無疑？惟證人戊○○於上開案件審理時指直如附表所示之三張支票係本案被
      告庚○○交付予伊，伊再交付予證人甲○○乙情，與證人甲○○於臺灣高等法
      院臺南分院九十年度上更（一）字第二○九號案件審理時所證：「：：：歐淑
      惠打電話叫我去事務所時，跟我說關於我的債務由戊○○處理，他們兩人跟我
      說如果我沒有錢，他們可以拿空白支票給我，叫我去外面調現來清償債務」等
      語（見臺灣嘉義地方法院檢察署八十六年度偵字第九六號卷影本第一三四頁臺
      灣高等法院臺南分院九十年度上更（一）字第二○九號案九十年七月十三日訊
      問筆錄），雖稍有吻合之處，然查證人甲○○於(1)臺灣嘉義地方法院檢察署八
      十四年度偵緝字第九二號案件偵訊時供稱：「（問：支票【指如附表所示之支
      票】何來？）向台南人戊○○借的，：：：」、「（問：何時地陳某交此支票
      予你的？）在嘉義市○○路坤泰汽車保養場交給我二張，另一張是十二萬的，
      他交支票給我時，叫我幫他週轉十萬，十二萬的我沒有用出去」、「（問：陳
      某為何將票借你？）他說此支票是他上班的美凰公司的票」、「（問：支票交
      予你時支票上有金額及日期、印章否？）陳某事先問我要多少錢，支票交給我
      時日期、金額印章都有了」等語（見臺灣嘉義地方法院檢察署八十四年度偵緝
      字第九二號卷第七、八頁）；繼(2)於本院八十五年度訴字第三三五號案件審理
      時供陳：「票（即如附表所示之支票）是戊○○拿借給我，不是向乙○○借，
      楊福榮不知道，戊○○是乙○○之同學，借票是八十四年二、三月，那時向戊○○借票，乙○○已因案被關了，去關我不知道，因關出來找不到我們，現法
      院未傳以前已和解了」、「（問：何因戊○○交那二張票給你？）去找乙○○
      找不到，戊○○和乙○○太太在那裡而向他借那二張票，而要求我拿那二張票
      去調十萬元借他，後來未調錢給他，借票是他拿來給我，陳阿淑我欠他十萬拿
      那二張票給他，戊○○是抽靠近金額之票借我」、「：：：戊○○有說他是美
      凰公司之專員，他住所我託人查的，戊○○有拿名片給我」、「（問：借票接
      洽幾次？）接洽三次才借到，戊○○說他向美凰公司借來借我，起初我未告知
      我要借之金額」、「（問：借那二張票有何代價？）幫調現十萬元，但未拿給
      他」、「我開我弟之票因跳票，才告知戊○○，戊○○說他那邊有票可借我去
      調現先還乙○○，是戊○○自口袋拿出來借我，有的有寫有的空白，他指定我
      填多少，叫我寫一個月、半個月一張，第一次拿四張，第二次拿二張，後來在
      『昆泰』換一張，原來那張二十萬九千五百元，另用打字機之支票拿給我就那
      樣」、「（問：金額為何特定？）他知道，我有告知欠陳阿淑十萬元，他才要
      我借十萬元來還利息九千五百元，所以戊○○叫我開二十萬九千五百元，但後
      來調借不到，陳阿淑逼很緊，我才交那票給陳阿淑」、「（問：溪北村乙○○
      那找戊○○，歐淑惠有一起談？）沒有，我也未看過戊○○向歐淑惠拿支票，
      戊○○說他在美凰公司當專員，還拿一張名片給我，他說他向美凰公司借票的
      」、「（問：你拿到之美凰公司支票，歐淑惠有在場？）有一次看到歐淑惠，
      但未進來，我在乙○○之事務所，戊○○有一次自口袋，一次自抽屜拿出來借
      我，是戊○○說他全權代乙○○處理，我均和戊○○接觸，只有一次我打電話
      去歐淑惠接電話，告訴她戊○○要我調借十萬元，現調不到叫歐淑惠轉知戊○○，庚○○只有接這一電話：：：」、「第一次看到歐淑惠打招呼，她就入廚
      房，戊○○是自抽屜拿出美凰公司職員之名片給我的，他好意拿支票調現金一
      部份還歐淑惠，一部份週轉」、「因他（即戊○○）替乙○○處理債務，拿那
      二張支票借我，叫我去向別人調借來還我之債務」、「（問：即調現還債務，
      借票就沒有代價？）對，其中拿一張二十多萬之票，叫我調借後拿十萬元借他
      ，但我欠陳阿淑錢調現調不到」、「（問：戊○○交那票說票哪來？）剛開始
      戊○○說他是美凰公司之專員向公司先借票來給我用，要我去調現還乙○○」
      、「（問：戊○○交付你支票為何不取代價？）他說乙○○入獄急用錢，他來
      幫他處理，問我有票可否調現錢，我說借看看」、「（問：八十四年二、三月
  向戊○○收受0000000、0000000號支票二張向人調現？）我向
      戊○○借的」、「（問：將那二張票向郭通榮、陳阿淑調十六萬、二十萬六千
      元？）我欠郭通榮十六萬用該票清償，向陳阿淑二十萬六千元，其中十萬元是
      戊○○要我代調的」等語（見本院八十五年度訴字第三三五號卷第一○至一二
      頁、第七○、七一頁、第九四、九七頁、第一○六至一○九頁、第一一四頁八
      十五年六月十一日、同年七月三十日、同年八月二十九日、同年十月二十二日
      訊問筆錄及同年十一月二十一日審判筆錄）；復(3)於本院八十六年度訴字第八
      二一號案件審理中證稱：「是我欠乙○○債務，他通知我去，戊○○那邊做事
      ，他通知我去，戊○○拿起訴書附表之支票給我去週轉，支票其中一張金額已
      打好，是十六萬那一張金額已打好，是我向戊○○說我欠人家錢，戊○○拿給
      我時支票之金額及日期均已填具，他拿給我時我不知支票係失竊之支票，我把
      票交予郭通榮，另外面額二十萬九千五百元之支票因印鑑模糊，我打電話給戊○○，叫他來重蓋，結果他拿了一張空白支票到昆泰汽車保養廠給我，他說他
      有事，叫我照著那張支票寫：：：」等語（見臺灣嘉義地方法院檢察署八十六
      年度偵字第九六號卷影本第五九、六○頁本院八十六年度訴字第八二一號案八
      十七年二月十日訊問筆錄），是綜合證人甲○○上開(1)至(3)所述，可知證人甲○○於臺灣嘉義地方法院檢察署八十四年度偵緝字第九二號案件偵訊時、本院
      八十五年度訴字第三三五號及本院八十六年度訴字第八二一號案件審理時，均
      已明確指明如附表所示之支票係證人戊○○通知伊去上開代書事務所後交予伊
      ，以作為清償伊積欠乙○○之債務及部分係幫證人戊○○調現所用，證人戊○○並稱上開支票係伊向上班之美凰公司借的票，且其歷經上開偵、審程序，不
      惟從未提及被告如何參與上開偽造有價證券之犯行，甚且對被告如何交付如附
      表所示之支票予證人戊○○乙情亦隻字未提，則其嗣後改稱不利於被告之證詞
      ，是否可信，已不無可疑？參以證人甲○○以如附表編號３所示之支票印鑑模
      糊為由而欲換票時，確係聯絡證人戊○○，並由證人戊○○將如附表編號２所
      示之支票拿至昆泰汽車保養廠交予證人甲○○乙情，業如上述，則若證人戊○○所陳被告聯絡證人甲○○前來代書事務所解決債務，被告並當著證人甲○○
      之面拿出支票，要證人戊○○交予證人甲○○乙情為真，則證人甲○○以如附
      表編號３所示之支票印鑑模糊為由而欲換取另張空白支票時，其所該聯絡之人
      當係被告，而非證人戊○○，是證人戊○○所言顯有違常情；又參諸證人甲○○於臺灣高等法院臺南分院九十年度上更（一）字第二○九號案件出庭作證係
      於九十年七月十三日，與上開(1)至(3)均係於八十五至八十七年間所供證相較，
      自以其上開(1)至(3)所為之證詞與本案案發時間八十四年二、三月間較接近，衡
      情印象自較為深刻，且證人甲○○在其身份係被告之案件，其應盡可能為自己
      辯護之下所為之證供，誠屬可信，故自以其距案發時較近之上開(1)至(3)所為之
      證詞最接近真實而較為可採，益見證人甲○○嗣後於臺灣高等法院臺南分院九
      十年度上更（一）字第二○九號案件審理時所證：「：：：歐淑惠打電話叫我
      去事務所時，跟我說關於我的債務由戊○○處理，他們兩人跟我說如果我沒有
      錢，他們可以拿空白支票給我，叫我去外面調現來清償債務」等語，顯有瑕疪
      而與事實不符，要屬事後迴護證人戊○○之詞，顯不足取，尚難執此即為被告
      不利之認定。
（二）證人乙○○所涉偽造美凰公司支票之犯行，固據本院於八十五年十二月三十日
      以八十四年度訴字第七八七號判決判處有期徒刑四年，並於八十六年六月五日
      經臺灣高等法院臺南分院以八十六年度上訴字第三六二號判決上訴駁回，又於
      八十六年八月十五日經最高法院以八十六年度台上字第四九○三號判決上訴駁
      回確定，有本院八十四年度訴字第七八七號判決、臺灣高等法院臺南分院八十
      六年度上訴字第三六二號判決、最高法院八十六年度台上字第四九○三號判決
      在卷可參，而被告當時係證人乙○○之妻，依經驗法則，確實讓人懷疑被告對
      證人乙○○之上開犯行應知之甚稔，惟從反面觀之，在無其他佐證之下，而僅
      以上情即據以推論被告確有偽造有價證券之犯行，又似嫌速斷而有可議，且有
      違前揭「罪證有疑，利於被告」之證據法則。況證人乙○○(1)於本院八十五年
      度訴字第三三五號案件審理時證稱：「（問：之前美凰公司之票剩幾張？）記
      得剩十餘張」、「（問：票平常放哪？）我家後院鐵屋《內放我父親之東西、
      工具》之餐櫃之下面，我放那我太太及戊○○應不知道，被緝獲是急迫未來得
      及交代，在監之時，在台北戊○○有來會面《約被緝獲後一週》，我出監八十
      四年十月底，回家上開支票尚在原處有十一張，平時我太太身上無美凰公司之
      票，戊○○也沒有美凰公司之票」、「（問：服刑中，為何戊○○有美凰公司
      之票交甲○○去使用？）那我也不知道，被捉前未交付美凰公司票給戊○○，
      也未見他使用，我也未交美凰公司票給我太太」、「歐淑惠不可能有票，我肯
      定那票不是我交我太太而交戊○○，戊○○確實是說謊」等語（見本院八十五
      年度訴字第三三五號卷第九二至九四頁八十五年八月二十九日訊問筆錄）；又
      (2)於臺灣高等法院臺南分院八十六年度上訴字第九三號案件審理證述：「（問
      ：你服刑前有將此空白支票交付他人？）沒有，我服刑時來得匆忙，並未交給
      戊○○或歐淑惠」等語（臺灣高等法院臺南分院八十六年度上訴字第九三號卷
      第四二頁八十六年三月二十五日訊問筆錄）；再(3)於本院審理時證稱：「（問
      ：你入監支票放在何處？）我放在我辦公室抽屜最下層，用鑰匙鎖著」、「（
      問：你入監之後支票有無交代給何人處理？）沒有時間交代，因為通緝警察來
      就直接把我帶走了，沒有時間交代」、「（問：後來你進去關之後，是否有人
      給你面會？）被告有來，戊○○好像有來過一次」、「（問：面會的時候你是
      否有把你美凰公司的支票交代給誰請他處理？）當初面會的時候我不敢講，也
      沒有交代，我覺得不重要所以沒有交代」、「（問：被告是否知道你把美凰公
      司的支票放在何處？）他不知道有這東西」、「（問：你入獄之前，戊○○是
      否知道你向盧麗華買的支票放在哪裡？）他只知道抽屜裡有擺一些，後院的他
      不曉得」」等語（見本院卷第一二七至一三三頁九十三年七月十四日審判筆錄
      ），姑不論如附表所示之支票其來源究竟是否係證人乙○○入獄前所留下，然
      參以證人乙○○不惟證陳其於八十四年一月十九日入獄前並未將其所購得剩餘
      之美凰公司支票交代予被告，甚且亦為未將剩餘支票交代予證人戊○○之供述
      ，是證人乙○○若有迴護被告之意，其大可偽稱有將如附表所示之支票交予證
      人戊○○，以達其坦護被告之目的，其捨此不為，則其上開所證應屬可採，益
      證被告所辯伊對如附表所示美凰公司之支票並不知情乙情，尚非不可取信。
（三）第查，證人丁○○固於臺灣高等法院臺南分院八十七年度上訴字第一六八六號
      案件審理時證稱：「我去找戊○○時，是看見歐淑惠在處理事情，不是戊○○
      」、「我都看她（即被告）在辦一些事，不知在處理什麼事」等語（見臺灣嘉
      義地方法院檢察署八十六年度偵字第九六號卷影本第一一八頁臺灣高等法院臺
      南分院八十七年度上訴字第一六八六號案八十八年一月十二日審判筆錄），惟
      證人丁○○上開所證，就其意涵觀之，尚難認其所指與本案被告偽造如附表所
      示之支票有何直接關係，且所謂「看見歐淑惠在處理事情」，究係指看見被告
      在簽寫文件？或看見被告在與客戶洽談？或看見被告在泡茶？抑或係看見被告
      在廚房忙碌？是其無法明確指出被告在處理何種與代書事務所有關之業務，豈
      能斷言被告於證人乙○○入獄後確有接手代書事務所之業務？進而推論偽造如
      附表所示支票之犯行係被告所為；況證人丁○○與戊○○乃朋友關係，實難期
      待其於證人戊○○涉犯偽造有價證券之案件中所為之證詞公正而無偏袒戊○○
      之虞，另參以證人丁○○於本院審理時稱：「（問：你是否認識被告？）見過
      」、「（問：什麼時候見過？）我和戊○○有去過他家」、「（問：你所謂他
      家是指何處？）蘭潭那邊，好像是印象中」、「（問：在代書事務所有無看過
      被告？）我只有去過他家，我沒有去過事務所」、「（問：事務所是在新港，
      你有無去過新港的事務所見過被告？）沒有」、「（問：你說在蘭潭見過被告
      一、二次你看到的情況？）我只是去那邊坐聊天而已」、「（問：你去看到被
      告在做什麼？）沒有做其他任何事，沒有印象很深，去只有聊天，喝茶，有時
      候他去忙一下，我跟戊○○在聊」、「（問：你到底是否有去過乙○○的事務
      所？）我沒有去過」、「（問：你剛剛說在被告家被告會離開一下，他們在處
      理事情，是處理什麼事情？）我不知道，我只看他忙來忙去，我也不知道，我
      不是跟他們很熟，我只是去作客，我也不知道他們在做什麼」、「（問：你所
      謂處理事情你也不知道是什麼？）是的」、「（問：你所述曾經見過被告的處
      所，究竟是在何處？你究竟曾否到過乙○○之事務所？）確實是在被告位於蘭
      潭的住處，我從未去過乙○○的代書事務所，是因為戊○○帶我前往被告蘭潭
      的住處」等語（見本院第一三六至一四一頁九十三年七月十四日審判筆錄），
      不惟與其上開於臺灣高等法院臺南分院八十七年度上訴字第一六八六號案件審
      理時所證相左，甚且與證人戊○○於本院審理時所證：「（問：你有無帶過丁○○去過事務所？）有，來事務所的朋友很多個，丁○○也曾經來事務所找過
      我」、「（問：事務所在何處？）嘉義縣新港鄉溪北村二０二號」、「（問：
      丁○○是在事務所看到被告的？）是的」等語（見本院卷第一五○、一五一頁
      九十三年七月十四日審判筆錄），就證人丁○○究竟有無去過證人乙○○之代
      書事務所乙情，兩人所證顯有出入，足認證人丁○○於臺灣高等法院臺南分院
      八十七年度上訴字第一六八六號案件審理時所為之證言顯有瑕疵，而不足為被
      告不利之認定至明。
（四）次查，有關卷附證人戊○○所提出之便條紙乙張（見臺灣嘉義地方法院檢察署
      八十六年度偵字第九六號卷影本第一五一頁），其上之字跡被告於偵查中雖自
      承係其所為，惟其於本院審理時已否認部分之筆跡係伊所為（見本院卷第一六
      三頁九十三年七月十四日審判筆錄），姑不論被告所辯是否屬實，惟若係以上
      開便條紙即逕論被告於證人乙○○八十四年一月十九日入獄後，即接手代書事
      務所之業務，實有可議，且縱認被告所辯不實，而認上開便條紙內所有之字跡
      均係被告所為，亦難逕認本案偽造有價證券之犯行確與被告有關；參以證人乙○○於本院審理時證稱：「（問：八十四年一月份你還沒有進去關之前，被告
      有無幫你處理代書事務所的事情？）他比我還忙，都是我和戊○○處理，他沒
      有時間管我的事」、「（問：你入監之後你是否知道戊○○有無幫你處理代書
      事務所的事情？）代書事務所的事情只有他在幫我的忙，所以我想他會處理，
      因為只有他知道」、「（問：代書事務所的事情，在你入獄之前，被告是否有
      參與？）他比我還忙，他沒有時間處理」等語（見本院卷第一三一、一三三頁
      九十三年七月十四日審判筆錄），已明顯與證人戊○○所言被告接手代書事務
      所之業務乙節迵異，又八十四年一月至三月間被告係於「霓之裳服飾店」上班
      ，並未見其有共同經營或接手處理乙○○代書事務所之業務等情，亦據證人即
      被告任職於霓之裳服飾店時之店員同事己○○、證人即乙○○之胞妹丙○○於
      本院審理時證述綦詳（見本院卷第一五四至一六一頁九十三年七月十四日審判
      筆錄），而上開服飾店確於八十五年五月六日始歇業乙情，亦據嘉義市政府於
      九十二年十月二十一日以府建商字第○九二○一○三○四○號函函覆明確（見
      本院卷第四二、四三頁），足認被告所言，尚非子虛；而證人乙○○入獄後，
      證人戊○○並未向被告支領薪資乙情，業據其於偵查中及本院審理時證述明確
      （見臺灣嘉義地方法院檢察署九十一年度偵緝字第四○七號卷第四七頁及本院
      卷第一四六頁九十三年七月十四日審判筆錄），而證人乙○○係透過證人戊○○之介紹才向案外人林忠仁購得上開美凰公司有問題之支票，證人戊○○亦知
      悉乙情，業據證人乙○○於本院審理時證述詳確（見本院卷第一三五頁九十三
      年七月十四日審判筆錄），則證人戊○○豈會在被告未支付伊薪資之情況下，
      甘冒觸犯偽造有價證券重刑之風險而幫被告交付如附表所示有問題之支票予證
      人甲○○？此顯有悖於常情，益見證人戊○○所言乙○○入獄後代書事務所之
      業務係由被告接手處理云云，應與實情不符，難資為不利於被告之認定。
（五）末按法官須超出黨派以外，『依據法律』獨立審判，不受任何干涉，為憲法第
      八十條所明確揭櫫之審判獨立原則，由此可知，法官係依據「法律」獨立審判
      ，並非依據「判決」獨立審判。查本案證人戊○○因偽造如附表所示之支票經
      本院於八十七年九月七日以八十六年度訴字第八二一號判決判處有期徒刑三年
      二月，並於八十八年一月十九日經臺灣高等法院臺南分院以八十七年度上訴字
      第一六八六號判決上訴駁回，再於九十年三月二十九日經最高法院以九十年度
      台上字第一九○○號判決撤銷原判決，並發回臺灣高等法院臺南分院，而於九
      十一年一月三日經臺灣高等法院臺南分院以九十年度上更（一）字第二○九號
      判決將原判決撤銷，改判有期徒刑三年確定等情，已如前述，而本案被告基上
      說明，尚難認其有公訴人所指之偽造有價證券犯行，則上開臺灣高等法院臺南
      分院九十年度上更（一）字第二○九號判決縱已認定證人戊○○係與本案被告
      「共同基於供行使之用予以偽造有價證券之意圖」，亦難逕為被告不利之認定
      ，準此，上開判決並不能拘束本院之審判，附此敘明。
五、綜上所述，本件公訴人據以認定被告庚○○涉有上開犯行之直接證據即證人戊○○之指訴，與證人丁○○之證述既存有瑕疵，而被告所辯又可採信，是本件並無
    直接證據足資證明被告確涉有公訴人所指偽造有價證券之犯行。雖認定犯罪所憑
    之證據，不以直接證據為限，惟本院綜合其他間接證據，亦無從本於推理作用，
    認定被告確有公訴人所指之上開犯行，此外，本院復查無其他積極證據足資證明
    被告確有公訴人所指之上開犯行，揆諸前開說明意旨及根據「罪證有疑，利於被
    告」之證據法則，本件應屬不能證明被告犯罪，爰依法諭知無罪之判決。據上論
    斷，應依刑事訴訟法第三百零一條第一項，判決如主文。
本案經檢察官黃正雄到庭執行職務
中      華      民      國    九十三    年      七      月    二十八    日
                                臺灣嘉義地方法院刑事第五庭
                                    審判長  法  官  黃國益
                                            法  官  黃義成
                                            法  官  黃仁勇
右正本證明與原本無異。
如不服本判決，應於判決送達後十日內，向本院提出上訴狀（應附繕本）。
中      華      民      國    九十三    年      七      月    二十八    日
                                            書記官  呂權芳
附表：
┌──┬─────┬──────┬──────┬──────┬───┬─┐
│編號│發  票  人│ 付  款  人 │ 發  票  日 │票        號│面  額│備│
│    │          │            │      │            │新台幣│註│
├──┼─────┼──────┼──────┼──────┼───┼─┤
│ １ │美凰股份有│萬通商業銀行│八十四年四月│Ａ          │      │  │
│    │限公司    │臺南分行    │二十五日    │  0000000   │十六萬│  │
│    │代表人：  │            │            │Ｂ          │元    │  │
│    │黃老天    │            │            │            │      │  │
├──┼─────┼──────┼──────┼──────┼───┼─┤
│ ２ │ 同    右 │第一商業銀行│八十四年五月│Ａ          │      │  │
│    │          │東臺南分行  │二十七日    │  0000000   │二十萬│  │
│    │          │            │            │Ｂ          │九千五│  │
│    │          │            │            │            │百元  │  │
├──┼─────┼──────┼──────┼──────┼───┼─┤
│ ３ │ 同    右 │不        詳│同        右│不        詳│二十萬│  │
│    │          │            │            │            │九千五│  │
│    │          │            │            │            │百元  │  │
└──┴─────┴──────┴──────┴──────┴───┴─┘
